【裁判字號】    89,再易,4
【裁判日期】    890320
【裁判案由】    給付票款
【裁判全文】
臺灣高雄地方法院民事裁定  八十九年再易字第四號
    再審原告  乙○○
    再審被告  甲○○
右當事人間請求給付票款事件，再審原告對於民國八十八年十二月十六日本院八十八
年度簡上字第三六四號第二審確定判決提起再審之訴，本院裁定如左：
    主      文
再審之訴駁回。
再審訴訟費用由再審原告負擔。
    理      由
一、再審意旨略以：緣再審被告簽發付款人為台灣中小企業銀行大昌分行，發票日期
    民國八十六年十二月三十日，帳號八五七之九號，票號ＡＴ0000000號，
    面額新台幣二十萬元之支票乙紙，向再審原告調借現款以為擔保。嗣到期日再審
    被告因銀行戶頭無存款，要求再審原告暫緩提示，詎再審原告於八十七年十一月
    八日提示後竟遭退票。惟再審被告於原審辯稱，系爭支票乃再審原告借詞向再審
    被告稱其胞姊欲借用而出借予其姊，與再審被告無關等語。然再審被告主張再審
    原告向其借用系爭支票，並無任何證據，只是空口無憑、卸責之詞，而再審被告
    向再審原告借錢一事，有再審被告親筆所簽及所蓋支票印鑑章之支票可資證明，
    本院八十八年度簡上字第三六四號確定判決，就上述有利再審原告之證物漏未加
    以審酌，爰依民事訴訟法第四百九十六條第一項第十三款規定，當事人發現未經
    斟酌之證物或得使用該證物者，但以如經斟酌可受較有利裁判為限，提起聲請再
    審之訴等語，並提出支票一紙及退票理由單影本二份為證。
二、按民事訴訟法第四百九十六條第一項第十三款所謂發見未經斟酌之證物者，係指
    在前訴訟程序中即已存在，而當事人不知有該證物存在，或雖知有此而不能使用
    ，現始發現或得使用者而言，並以如經斟酌可受較有利益之裁判者為限。但在判
    決前如已主張其事由或已提出其證物者，則不得更據以提起再審之訴（最高法院
    三十二年度上字第一二四七號判例、行政法院六十二年度判字第五七九號判例參
    照）。
三、經查：再審原告主張系爭本票係再審被告向其借調現金而簽發作為擔保，有再審
    被告親筆簽寫及蓋用支票印鑑章為證，足資證明再審被告確有向再審原告借錢乙
    節，惟未獲原審採信等情，固據其提出支票一紙及退票理由單影本二份、本院八
    十八年度簡上字第三六四號判決一份為證。然該支票及退票理由單早於本院八十
    八年度雄簡字第一二七六號第一審審理程序中即已存在，並經再審原告於該審提
    出為證；嗣於本院八十八年度簡上字第三六四號事件八十八年十二月二日第二審
    言詞辯論期日，經再審原告引用原第一審之主張、陳述併立證方法在卷可稽，是
    該證物於原審既已提出，並已據為主張，並無不能加以審酌之情形，業經本院調
    取八十八年度雄簡字第一二七六號、八十八年度簡上字第三六四號卷宗核閱無訛
    ，足證上開證據再審原告於原審已知其存在，且為其有利之主張，並無不能使用
    之情形，揆諸前開判例意旨，自與民事訴訟法第四百九十六條第一項第十三款所
    謂發見未經斟酌之證物者之要件不符。
四、綜上，再審原告所提出之證據既於原審言詞辯論終結前即已存在，且無不能使用
    之情形，並已為適當之主張，自與民事訴訟法第四百九十六條第一項第十三款所
    謂發見未經斟酌之證物要件不合，揆諸首揭規定，其提起再審之訴為不合法，應
    予駁回。
五、依民事訴訟法第五百零二條第一項、第九十五條、第七十八條，裁定如主文。
中      華      民      國    八十九    年      三      月     二十     日
                              臺灣高雄地方法院民事第五庭
~B審判長法官  高榮宏
~B法      官  楊國祥
~B法      官  汪怡君
右為正本係照原本作成。
本裁定不得抗告。
中      華      民      國    八十九    年      三      月     二十     日
~B法院書記官  林國龍


司法院資訊處製作；財團法人民間司法改革基金會備份。
